臺北高等行政法院判決
　　　　　　　　　　　　　　　　　　 95年度簡字第433號
原　　　告　運通航空貨運承攬有限公司
代　表　人　甲○○
被　　　告　財政部臺北關稅局
代　表　人　王次朗（代理局長）住同上
上列當事人間因違反海關緝私條例事件，原告不服財政部中華民
國95年4 月10日台財訴字第09400636980 號訴願決定，提起行政
訴訟。本院判決如下：　　主文原告之訴駁回。
訴訟費用由原告負擔。
　　事  實
一、事實概要：原告受訴外人網峰科技股份有限公司（以下簡稱
    網峰公司）之委任，於93年9月6日向被告報運進口快遞貨物
    1批（報單號碼：第CE/93/554/N7335號），原申報貨名、數
    量分別為：1.FED0000000 MP3,UNFINISHED 500PCE、
    2.ADATPOR 500PCE 、3.BATTERY 200PCE，產地為香港，完
    稅價格計為新台幣（下同）54,949元。經被告查驗結果，實
    到貨物名稱、數量分別為：1.FED0000000 MP3 256MB“340A
    ”320PCE、2.ADATPOR 500PCE、3.MP3 PLAYER 256MB
    R31720“S110A ”（內含一鋰電池）200SET，產地為中國大
    陸，並據財政部關稅總局驗估處（以下簡稱驗估處）通報查
    價結果，核估完稅價格為732,430 元，被告認原告未依網峰
    公司所提供之發票據實申報，涉有向海關遞送報單，對於貨
    物之價值及產地為不實記載之違章事實，乃依海關緝私條例
    第41條第1 項規定，處以原告所漏關稅額67,748元2 倍之罰
    鍰計135,496 元。原告不服，申經復查結果，未獲准變更，
    提起訴願，亦遭決定駁回，遂向本院提起行政訴訟。
二、兩造聲明：
　(一)原告聲明：訴願決定、復查決定及原處分均撤銷。
　(二)被告聲明：
    1.駁回原告之訴。
    2.訴訟費用由原告負擔。
三、兩造主張：
　(一)原告起訴意旨略謂：
    查被告處以原告所漏關稅額2 倍之罰鍰，所依據之海關緝私
    條例須以行為人有故意之主觀意思為要件。就本件而言，原
    告並無故意之意圖與動機，茲將原因分述如下：
    1.原告係依中國大陸飛碟國際捷運公司（以下簡稱飛碟公司
      ）於93年9 月3 日所提供之INVOICE 內容，就系爭貨品
      MP3 以每PIECE 1.9 美元向海關傳輸申報並開立進報單，
      詎系爭貨品MP3 進口後，買主網峰公司所提供系爭貨品
      MP3 之發票金額竟高達每PIECE 40美元。
    2.因系爭貨品MP3 已向海關申報無法更改，原告自認並無將
      系爭貨品MP3 價值為不實申報以獲有任何益處之故意，故
      仍將網峰公司所提供之INVOICE 陳報海關。
    據此，足見原告實無就系爭貨品MP3 為申報不實價值之故意
    ，被告認本件有申報不實之違章情事，純係飛碟公司與網峰
    公司之作業疏失，且因低報系爭貨品MP3 價值而獲益者為網
    峰公司，被告自應以該公司為處罰對象，而非原告。綜上所
    述，復查決定及原處分均有違誤，應予撤銷。
　(二)被告答辯意旨略謂：
    1.按「報關行向海關遞送報單，對於貨物之重量、價值、數
      量、品質或其他事項，為不實記載者，處以所漏或沖退稅
      額二倍至五倍之罰鍰，並得停止其營業一個月至六個月；
      其情節重大者，並撤銷其營業執照。前項不實記載，如係
      由貨主捏造所致，而非報關行所知悉者，僅就貨主依第三
      十七條規定處罰。第一項之不實記載等情事，如係報關行
      與貨主之共同行為，應分別處罰。第一項之不實記載，情
      節輕微，係因錯誤所致，而足以影響稅捐徵收者，處二千
      元以上一萬元以下罰鍰。但不得逾該項規定所得處罰之數
      額。」，為海關緝私條例第41條所規定。
    2.本件原告訴稱略謂其係依飛碟公司於93年9月3日所提供之
      INVOICE 內容，就系爭貨品MP3 以每PIECE 1.9 美元向海
      關傳輸申報，詎買主網峰公司所提供之系爭貨品MP3 發票
      金額竟高達每PIECE 40美元，其並無故意違反海關緝私條
      例之意圖與動機等語。經查依報關業設置管理辦法第13條
      第1 項「報關業務受委任辦理報關，應切實遵照關稅法、
      關稅法施行細則、出口貨物報關驗放辦法及其他關務法規
      之規定，詳填各項單證書據及辦理一切通關事宜」規定，
      原告與進口人網峰公司訂定委任契約，由原告代為辦理該
      公司申報進口系爭貨物之報關手續，原告自應依網峰公司
      提供之發票據實申報，以免受罰。惟原告未依前開規定辦
      理，致發生上揭違法虛報情事，縱非屬故意，亦難謂無過
      失，其復不能舉證證明自己無過失，依司法院大法官會議
      釋字第275 號解釋意旨，自不能免罰。
    3.又原告主張因系爭貨品已向海關申報，無法更改，其自認
      並無故意將系爭貨品為不實申報而獲有任何益處，故仍將
      網峰公司所提供之系爭貨品發票陳報海關云云。惟查依關
      稅法第17條第5 項「第一項及第二項之報單（即進口或出
      口報單），於貨物放行前，納稅義務人或貨物輸出人得向
      海關申請更正。其更正事項違反本法或海關緝私條例規定
      者，應於海關核定應審文件、應驗貨物、發現不符或接獲
      走私密報前為之。」規定，原告傳輸本件報單，經海關電
      腦專家系統核定為（C2）方式通關後，發現原申報資料有
      誤，仍得申請更正，其違反海關緝私條例，自當依法論處
      。至原告所稱本件低報系爭貨品之獲益人應係網峰公司，
      故應受罰之人亦應為該公司一節。按海關緝私條例第41條
      第1 項係就報關業者向海關遞送報單，對於貨物之重量、
      價值、數量、品質或其他事項為不實記載之處罰，本件原
      告受網峰公司之委任辦理報關，未依委託人之指示申報並
      確認系爭MP3 之單價，致違反誠實申報義務，違法事證明
      確，被告依法論處，洵無違誤。綜上所述，原告之訴為無
      理由，應予駁回。
　　理  由
一、本件起訴時被告代表人為江安雄，嗣於本件訴訟程序進行中
    變更為王次朗，茲由其聲明承受訴訟，核無不合，應予准許
    ，合先敘明。
二、按「報關行向海關遞送報單，對於貨物之
    重量、價值、數量、品質或其他事項，為不實記載者，處以
    所漏或沖退稅額二倍至五倍之罰鍰，並得停止其營業一個月
    至六個月；其情節重大者，並撤銷其營業執照。前項不實記
    載，如係由貨主捏造所致，而非報關行所知悉者，僅就貨主
    依第三十七條規定處罰。第一項之不實記載等情事，如係報
    關行與貨主之共同行為，應分別處罰。第一項之不實記載，
    情節輕微，係因錯誤所致，而足以影響稅捐徵收者，處二千
    元以上一萬元以下罰鍰。但不得逾該項規定所得處罰之數額
    。」，海關緝私條例第41條定有明文。
三、本件被告以原告於93年9 月6 日代網峰公司報運進口快遞貨
    物MP3 、ADAPTOR 、BATTERY 等1 批，原申報產地均為香港
    ，完稅價格為54,949元，經被告查驗結果，實際來貨名稱、
    數量分別為：1.FED0000000 MP3 256MB“340A”320PCE、2.
    ADATPOR 500PCE、3.MP3 PLAYER 256MB R31720 “S110A ”
    內含一鋰電池）200SET，產地均為中國大陸，並據驗估處通
    報查價結果，核估完稅價格為732,430 元，因認原告未依網
    峰公司所提供之發票據實申報，涉有向海關遞送報單，對於
    貨物之價值及產地為不實記載等情，有進口報單、委任書、
    發票、緝私報告書等影本附於原處分卷可稽。茲原告主張其
    依大陸飛碟國際捷運公司於2004年9月3日所提供之INVOICE
    ，就系爭MP3 以每PIECE 1.9 美元向海關傳輸申報進口，詎
    網峰公司嗣所提供系爭MP3 之發票金額每PIECE 竟高達40美
    元，原告並無故意申報不實之意圖亦未獲益，被告未查明原
    告並無故意低報價格之意圖與動機，所為處分自有違誤，應
    予撤銷等語。第以進口貨物是否涉及低報價格，端以原申報
    者與實際進口貨物現狀為認定憑據。本件原告與進口人網峰
    公司訂定委任契約，由原告代為辦理網峰公司進口報單第CE
    /93/554/N7335 號之報關手續，有個案委任書1 份在卷為憑
    ，經查網峰公司進口系爭第1 項貨物MP3256M “340A”、第
    3 項貨物MP3 256M R31720 “S110A ”之單價分別為USD 40
    及USD 40.8，產地均為中國大陸，惟原告並未據實申報，竟
    依大陸飛碟國際捷運公司所提供之發票，逕予申報單價分別
    為USD 1.9 及USD 0.8 ，貨物產地均為香港等情，亦為原告
    所不否認，是原告受託報關卻未依進口人網峰公司所提供之
    發票據實申報，其向海關遞送報單，對於貨物之價值及產地
    ，有為不實記載之事實，堪以認定。又按海關緝私條例第41
    條第1 項規定，報關業者向海關遞送報單，對於貨物之重量
    、價值、數量、品質或其他事項，為不實記載之處罰，僅須
    行為人有因故意或過失而致申報不實之情事，即已該當該要
    件而應論處。第以為確保進口稅捐核課暨貨物查驗之正確性
    ，貨物進口人就所運貨物本即負有誠實申報名稱、品質、產
    地等義務，本件原告既係專業承攬業者，當對自國外進口貨
    物及我國貿易、通關報關法令暨程序等項知之甚詳，本應就
    委任人網峰公司所交付之報關文件資料，予以特別審慎注意
    ，主動查明，再誠實申報，藉以防止進口管制物品之情事發
    生，惟其仍疏於注意，於受任後未向委任人網峰公司予以查
    明產地及價值，嗣於系爭貨物報關前亦未向網峰公司查證確
    認來貨產地及價值等項，除違反誠實申報之義務外，其有應
    注意能注意卻不注意之過失，甚為灼然，徵之司法院大法官
    會議釋字第275 號解釋意旨，自應受罰，所言系爭進口之貨
    物MP3 之價格無法更正一節，依關稅法第17條第5 項「第1
    項及第2 項之報單（即進口或出口報單），於貨物放行前，
    納稅義務人或貨物輸出人得向海關申請更正。其更正事項違
    反本法或海關緝私條例規定者，應於海關核定應審文件、應
    驗貨物、發現不符或接獲走私密報前為之。」規定，原告傳
    輸報關資料後，苟發現原申報資料錯誤，仍得申請更正，所
    稱顯與報關通關實務相悖，委無可取。從而被告以原告未依
    網峰公司所提供之發票據實申報，涉有向海關遞送報單，對
    於貨物之價值及產地為不實記載之行為，而據以課處罰鍰，
    所為處分，揆之首揭法條規定，並無違誤，復查決定、訴願
    決定遞予維持，亦均無不合，原告徒執前詞，訴請撤銷，為
    無理由，應予駁回。末以兩造其餘之主張及陳述等，因與本
    件判決結果不生影響，爰不予一一指駁論述；另本件依卷內
    資料，事證已臻明確，故不經言詞辯論為之，均併此敘明。
據上論結，本件原告之訴為無理由，依行政訴訟法第236 條、第
195 條第1 項後段、第98條第3 項前段，判決如主文。
中　　華　　民　　國　　96　　年　　1　　 月　　31　　日
                                第七庭法  官　林育如
上為正本係照原本作成。
本件以訴訟事件所涉及之法律見解具有原則性者為限，始得於本
判決送達後20日內向本院提出上訴狀並表明上訴理由，如已於本
判決宣示後送達前提起上訴者，應於判決送達後20日內補具上訴
理由（均按他造人數附繕本），且經最高行政法院許可後方得上
訴。
中　　華　　民　　國　　96　　年　　1 　　月　　31　　日
　　　　　　　　　　　　　　　        書記官　蘇亞珍
